【裁判字號】    90,上訴,4116
【裁判日期】    901031
【裁判案由】    水土保持法等
【裁判全文】
臺灣高等法院刑事判決                  九十年度上訴字第四一一六號
    上  訴  人  臺灣基隆地方法院檢察署檢察官
    被      告  乙○○
    上  訴  人
    即  被  告  戊○○
                甲○○
右上訴人，因被告違反水土保持法等案件，不服臺灣基隆地方法院九十年度訴字第四
一三號，中華民國九十年十月三十一日第一審判決（起訴案號：臺灣基隆地方法院檢
察署九十年度偵字第０五四八、０四六０、０四六一、一五六一號，併辦案號九十年
度偵字第四五一七號）提起上訴，本院判決如左：
    主      文
原判決撤銷。
乙○○連續在公有山坡地內，未經同意擅自占用，致生水土流失，未遂，處有期徒刑
陸月，如易科罰金，以參佰元折算壹日。扣案如附表一、二、三、四、五、六所示之
物品均沒收。
戊○○在公有山坡地內，未經同意擅自占用，致生水土流失，未遂，處有期徒刑肆月
，如易科罰金，以參佰元折算壹日。
甲○○在他人山坡地內，擅自設置工作物，處有期徒刑參月，如易科罰金，以參佰元
折算壹日。
    事      實
一、乙○○前因業務過失傷害案件，經法院判處有期徒刑三月確定，於民國八十一年
    五月十四日易科罰金執行完畢；戊○○因違反電業法案件，經法院於八十七年四
    月十八日判處拘役五十日，緩刑二年確定，緩刑期滿而緩刑宣告未經撤銷；甲○○因業務侵占等罪，經法院分別判處有期徒刑十月、三月確定，並定其應執行刑
    為有期徒刑一年，緩刑四年，該判決於九十年三月三十日確定（均不構成累犯）
    。
二、乙○○、戊○○均明知無線電頻率、電功率、發射方式及電台識別呼號等有關電
    波監理業務，由交通部統籌管理，非經核准，不得擅自使用；又坐落基隆市○○
    區○○段第六○一之十地號土地係屬國有土地，由財政部國有財產局管理，坐落
    南榮段一一一號土地係丁○○所有，業經行政院核定及臺灣省政府公告編定為山
    坡地保育利用條例及水土保持法所稱之山坡地，不得擅自占用或設置工作物，惟
    ：
  (一)乙○○基於概括犯意，自八十九年一月上旬某日起，在基隆市○○區○○路一段
    一五○之七號十三樓經營「先鋒廣播電台」，未經核准擅自使用ＦＭ調頻九十五
    點三兆赫無線電頻率，尚未干擾無線電波之合法使用，嗣於同年三月為交通部電
    信總局查獲，於八十九年七月二十六日為臺灣基隆地方法院檢察署檢察官依職權
    為不起訴處分後，仍不知悛悔，基於概括犯意於八十九年八月間重新承租上址整
    理裝修，成立「先鋒廣播電台」，並於八十九年十月間某日，未經許可，擅自在
    基隆市○○區○○段第六○一之十地號國有土地（占用面積零點一二平方公尺）
    ，架設無線電天線發射器等工作物，於同年十一月間，雇用不知情之鄭麗美（另
    經檢察官為不起訴處分）擔任清潔、播音等工作人員後，繼續使用上開無線電頻
    率播送節目經營電台業務，然其使用該無線電頻率仍未干擾無線電波之合法使用
    ，其所架設之天線發射器亦未致生水土流失。嗣先於九十年一月十日，經上開天
    線發射器所在地隔鄰地主丁○○檢舉報警查獲，復於同年四月九日下午二時四十
    分許，經警持搜索票於前開電台所在地點查獲，並扣得附表一、二、三所示物品
    。又於九十年八月間起，未經許可，在基隆市○○路○段一五０之七號十三樓仍
    舊經營「先鋒廣播電台」，未經核准擅自使用ＦＭ調頻九十五點三兆赫無線電頻
    率，並意圖為自己不法之利益，未經丁○○同意，擅自占用丁○○所有之基隆市
    ○○段一一一號土地架設天線發射器（佔用面積約一平方公尺），並雇用明知電
    台未經許可之林秀鳳（業經原審簡易判決判處罰金在案），共同對外廣播節目及
    販賣茶葉枕，經營電台業務，然其架設之天線發射器未致生水土流失，亦未干擾
    其他無線電波合法使用，於九十年十月十八日為警查獲。並扣得如附表四、五、
    六所示之物品。
  (二)戊○○自八十九年十月間起，在基隆市○○區○○路二二號十二樓之二經營「港
    都廣播電台」，未經核准擅自使用ＦＭ調頻九十五點七兆赫無線電頻率播送節目
    經營電台業務，並於同年十一月上旬某日，擅自在基隆市○○區○○段第六○一
    之十地號國有，由財政部國有財產局管理之土地（占用面積零點一七平方公尺）
    ，架設無線電天線發射器等工作物，而其未經核准使用該無線電頻率，業已干擾
  「中廣臺北音樂調頻台」ＦＭ調頻９６．３兆赫無線電波之合法使用，然其架設
    之天線發射器尚未致生水土流失。嗣於九十年一月十日，經天線發射器所在地隔
    鄰地主丁○○檢舉報警查獲。
  (三)甲○○在基隆市○○區○○路十九巷二九之一號「建源計程車行」，設立計程車
    無線電台，明知基隆市○○區○○段（起訴書誤載為南新段）第一一一地號土地
    係他人所有之土地（為丁○○所有），且為山坡地保育利用條例所公告之山坡地
    ，於八十三年十二月間起，意圖為自己不法之利益，未徵得上開土地所有權人丁○○之同意，擅自在上開土地架設無線電天線發射器，供計程車司機彼此聯絡之
    用，占用面積約長二台尺，寬約一台尺二。嗣於九十年一月十日，經上開土地所
    有權人丁○○告訴查獲。
三案經丁○○告訴基隆市警察局第一分局及基隆市警察局第四分局報告臺灣基隆地
    方法院檢察署檢察官偵查起訴及移送併辦。
    理      由
一、上開二之(一)之事實，業據被告乙○○在歷次偵、審中坦白承認，並有如附表一、
    二、三、四、五、六所示之物品扣案及照片、土地所有權狀（偵字第四五八號卷
    十三、十四頁）、土地複丈圖（同卷證物袋）、基隆市信義地政事務所函（原審
    卷七四頁）、錄音內容說明（偵字第四五一七號卷三十四號）、台灣基隆地方法
    院九十年基簡字第八三八號刑事簡易判決（上訴卷五０頁）附卷可稽，並經丁○○指訴及證人丙○○在本院供證無訛，應可認為實在。被告戊○○坦承於前揭時
    、地未經同意擅自架設天線發射器及未經核准擅自使用無線電頻率之事實，並有
    照片、土地複丈圖在卷足憑（偵字第四六一號卷內）。惟辯稱：「伊所架設天線
    不會干擾無線電波之合法使用，且伊係自首」等語。被告甲○○則坦承未經同意
    架設天線，安裝發射器，並有照片、土地所有權狀、現場圖附卷足憑，並經丁○○指訴甚詳，但甲○○辯稱：「伊僅將天線及發射器懸掛在樹上，並無佔用丁○○之土地，且非民國八十三年所架設，是以後所架設」等語。經查：
  (一)「山坡地保育利用條例所稱山坡地，係指國有林事業區、試驗用林地及保安林地
    以外，經省（市）主管機關參照自然形勢、行政區域或保育、利用之需要，就合
    於左列情形之一者劃定範圍，報請行政院核定公告之公、私有土地：一標高在一
    百公尺以上者。二標高未滿一百公尺，而其平均坡度在百分之五以上者」，八十
    九年五月十七日修正前之山坡地保育利用條例第三條定有明文（該次修正係配合
    憲法精簡省府組織而將「省市主管機關」修訂為「中央或直轄市主管機關」）。
    是以山坡地保育利用條例所稱之「山坡地」於六十九年二月六日即由臺灣省政府
    公告「臺灣省山坡地範圍地段明細表」（臺灣省部分），若非公告編定之山坡地
    ，自無本條例之適用；至水土保持法所指「山坡地」與上開山坡地保育利用條例
    之「山坡地」，公告時間雖有不同，然「查水土保持法所指山坡地範圍，係將以
    往依山坡地保育利用條例第三條規定報經行政院核定公告之山坡地範圍資料，再
    依水土保持法第三條第三款規定，報請行政院核定公告。在未完成公告程序前發
    生之山坡地範圍內違規行為，應（依）山坡地保育利用條例規定處理始為適法」
    （行政院農業委員會八十五年二月二十九日農林字第五一○五○三六Ａ號函參
    照），而臺灣省部分係報請行政院於八十五年一月十三日核定，並經臺灣省政府
    於同年三月六日公告在案，則行為人違法開發山坡地之犯罪時間，自應在上開公
    告時間之後，始有水土保持法之適用，否則應僅有山坡地保育利用條例適用之問
    題。本案所涉基隆市○○區○○段第六○一之十地號土地為國有委託財政部國有
    財產局管理，屬公有土地，該土地非屬臺灣省政府於六十九年二月六日公告之山
    坡地保育利用條例第三條所稱之山坡地，嗣於八十六年十月八日始經臺灣省政府
    公告訂正列入山坡地範圍，而南榮段一一一地號土地屬告訴人丁○○所有之私人
    土地，六十九年二月六日，八十五年三月六日分別經台灣省政府公告編定為山坡
    地保育利用條例及水土保持法所規定之「山坡地」，有土地登記謄本二紙及基隆
    市政府九十年九月十二日基府建農字第○八二七七七號函附臺灣省政府公告及
    附件台灣省政府山坡地範圍（地段明細表）附卷可稽（原審卷七六至八一頁），
    復經臺灣基隆地方法院檢察署檢察官及原審分別於九十年二月二十七日、同年九
    月四日履勘現場查明無訛，均製有勘驗筆錄及照片十張（均附於原審卷內）存卷
    可稽。至被告乙○○於八十九年十月間占用及戊○○用以占用前開國有土地之水
    泥基座如事實欄所載之面積，先後經檢察官及原審分別會同基隆市信義地政事務
    所至現場勘驗測量在卷，製有土地複丈成果圖（僅標示位置）在卷足按，並有該
    地政事務所九十年九月六日基信地所二字第六六四五號函覆實測面積附卷可稽
    。被告乙○○於九十年八月間占用丁○○前開一一一號土地面積約一平方公尺，
    亦經告訴人丁○○指陳無誤，並為被告所不否認，復有照片附卷足依（偵字第四
    五一七號卷三十一頁）。又在他人先前占用土地興建基座，嗣後已廢棄不用他去
    ，被告乙○○、戊○○又在該基座上搭建發射器等，係屬另一占用行為，被告乙○○、戊○○謂伊僅有架設無線電天線發射器，水泥基座係該原先就遺留之物，
    應係他人先前同為架設天線所設置，伊單純利用應不構成犯罪，應無可採。且山
    坡地利用保育利用條例及水土保持法重在山坡地之水土保持，避免發生公共危險
    之公共法益，與竊佔罪之保護土地所有人之個人財產法益顯有不同。不同之人竊
    佔山坡地是否違反山坡地保育利用條例及水土保持法應就個別行為是否妨害水土
    保持之公共法益以觀，非可均視同侵害個人財產權之狀態繼續。或謂土地所有人
    財產權並未因此遭受新的侵害（狀態繼續），故其所為應與前人占用行為無關。
  (二)被告乙○○、戊○○架設無線電天線發射器之地點，除該天線發射器外，並無其
    他工作物，非大面積開挖，地面植被完好，無地表表土、岩石裸露或泥流跡象等
    情，業經臺灣基隆地方法院檢察署檢察官及原審前往現場勘驗屬實，均製有勘驗
    筆錄在卷可考，而本件經上開檢察署檢察官囑託基隆市政府建設局農林課鑑定之
    結果，亦認被告乙○○、戊○○所架設之天線發射器，並無致生水土流失之情形
    ，有基隆市政府基府建農字第一八五一一號函存卷可佐。再被告乙○○、戊○○未經上開土地所有人同意，即擅自占用土地、架設天線發射器，業經被告等人
    供承不諱，核與告訴人丁○○之指訴情節大致相符，亦有卷附財政部國有財產局
    臺灣北區辦事處基隆分處九十年七月三十一日台財產北基二字第○九○○○○六
    二三五號函覆原審稱：「：：並未曾同意戊○○、乙○○等二人架設無線電天線
    發射器」等語可參，復經臺灣基隆地方法院檢察署檢察官及原審至現場勘驗屬實
    ，均如前述，堪認被告乙○○、戊○○確有分別在公有山坡地及私人土地內，擅
    自占用土地、架設天線發射器之事實甚明。
  (三)又被告乙○○、戊○○二人未經核准，分別擅自使用ＦＭ調頻九五點三兆赫、九
    五點七兆赫無線電波頻率及電台識別呼號經營地下電台之犯行，業經彼等供承在
    卷，且經案外人鄭麗美及證人丙○○分別供述屬實，被告乙○○使用之頻率尚無
    干擾其他合法無線電波使用，被告戊○○所使用之頻率業已干擾「中廣台北音樂
    調頻台」ＦＭ九六‧三兆赫無線電波之合法使用，復有卷附公務電話紀錄、交通
    部電信總局北區電信監理站非法電台及電波干擾處理報告表、干擾測試報告、干
    擾說明、照片、側錄內容說明及附表一、二、三、四所示播音及電信器材扣案可
    證，被告乙○○、戊○○此部分犯行亦堪認定。至被告戊○○雖辯稱伊所架設之
    天線發射器，應不致干擾合法無線電波，可能係受附近其他電台影響所致云云，
    然「ＦＭ96.3ＭＨｚ為發射功率千瓦之丙類廣播電臺，其服務區之半徑為公
    里，左列測試點均在其服務半徑內，且非法電台ＦＭ95.7ＭＨｚ之電場強度實測
    值均大於Ｂｕｖ／ｍ，故構成干擾」，有卷附交通部電信總局北區電信監理站
    非法廣播電台蒐證處理報告表暨干擾測試報告各一紙可佐，是以被告戊○○此部
    分之辯解，亦無可採。
  (四)被告戊○○係警員打電話至警局接受調查，為其在本院所自承，則警員打電話時
    ，已知悉其為犯罪嫌疑人，自與刑法第六十二條所規定之犯罪發覺前之自首要件
    不合，被告戊○○謂其係自首，亦不足取。
  (五)復查山坡地保育利用條例所稱之「山坡地」於六十九年二月六日即由臺灣省政府
    公告「臺灣省山坡地範圍地段明細表」（臺灣省部分），若非公告編定之山坡地
    ，自無本條例之適用；至水土保持法所指「山坡地」與上開山坡地保育利用條例
    之「山坡地」，公告時間雖有不同，然「查水土保持法所指山坡地範圍，係將以
    往依山坡地保育利用條例第三條規定報經行政院核定公告之山坡地範圍資料，再
    依水土保持法第三條第三款規定，報請行政院核定公告。在未完成公告程序前發
    生之山坡地範圍內違規行為，應（依）山坡地保育利用條例規定處理始為適法」
    （行政院農業委員會八十五年二月二十九日農林字第五一○五○三六Ａ號函參
    照），而臺灣省部分係報請行政院於八十五年一月十三日核定，並經臺灣省政府
    於同年三月六日公告在案，則行為人違法開發山坡地之犯罪時間，自應在上開公
    告時間之後，始有水土保持法之適用，否則應僅有山坡地保育利用條例適用之問
    題已如前述。本案所涉基隆市○○區○○段第一一一地號土地係屬臺灣省政府於
    六十九年二月六日公告之山坡地保育利用條例第三條所稱之山坡地，嗣於八十六
    年十月八日再經臺灣省政府公告訂正列入水土保持法之山坡地範圍，有基隆市政
    府九十年九月十二日基府建農字第○八二七七七號函附臺灣省政府公告在卷可
    憑，佐以被告甲○○於八十三年十二月間即擅自架設天線發射器，為被告甲○○
    於偵查中及原審審理時坦白承認（偵字四六０號卷四０頁，原審卷四三頁），而
    其復在土地上設有發射器，擅自占用面積約長二台尺，寬約一台尺二，亦經丁○○陳述無訛，被告甲○○亦承認其發射器之面積係如此無誤，而該發射器係設置
    丁○○之前揭一一一地號土地上，且未經丁○○同意而架設，非但已據丁○○在
    本院陳訴無誤，並有被告甲○○所提出之照片二張附卷可稽（原審卷一一四頁）
    ，被告甲○○否認有在地上設置發射器，謂係掛在樹上，應無可採。又依現場照
    片顯示被告所懸掛之天線已深入樹幹觀之（原審卷九二頁），顯已經經過長久之
    時間始足以致之。被告甲○○在本院翻異前供，稱係八十六年間始在該處架設天
    線，核與事實不符，亦不足採。
  (六)被告甲○○於八十三年十二月間擅自占用前揭一一一地號土地後，並無其他積極
    證據可證明其後仍有繼續施工或擴大占用面積等行為，則其占用該土地時，尚非
    水土保持法所稱之山坡地，自無該法適用之餘地。而被告甲○○所占用之一一一
    地號土地係經台灣省政府於六十九年二月六日以府農山字第一二一六六號公告為
    山坡地保育利用條例第三條所稱之「山坡地」範圍，亦有基隆市政府（九０）基
    府建農字第０一二二五八號函可憑（偵字第四五八號卷四０頁）。
  (七)綜上所述，被告三人罪證已臻明確，犯行足堪認定。
二、按「水土保持法第三十二條第一項在公有或私人山坡地內未經同意擅自墾殖、占
    用或從事開發、經營或使用，致生水土流失或毀損水土保持之處理與維護設施罪
    ，為實害犯，以發生水土流失或毀損水土保持之處理與維護設施之結果為必要；
    如已實施上開犯行，而尚未發生水土流失或毀損水土保持之處理與維護設施之結
    果者，應屬同條第四項未遂犯處罰之範疇」（最高法院九十年度臺上字第四三二
    五號刑事判決意旨參照）。查被告乙○○在公有山坡地及私有山坡地內、戊○○
    在公有山坡地內，擅自占用，未致生水土流失，已如前述，核其所為，均係犯水
    土保持法第三十二條第四項、第一項之罪。被告乙○○先後二次所為，係基於概
    括犯意為之，應依連續犯之規定論以一罪，並加重其刑。又我國實務向來認為山
    坡地保育利用條例及水土保持法關於擅自占用、開發他人山坡地之刑罰，係刑法
    竊佔罪之特別規定，而水土保持法第三十二條第一項之構成要件與山坡地保育利
    用條例第三十四條第一項之構成要件相同，觀諸「水土保持，依本法之規定；本
    法未規定者，適用其他法律之規定」，水土保持法第一條第二項定有明文，故水
    土保持法就立法體制而言，係立於特別法之地位，適用時排斥其他法條之適用，
    僅水土保持法未規定時，始有其他法律適用之餘地，主管機關即行政院農業委員
    會亦同此認定（八五農林字第五一三六八七六Ａ號函參照）。至山坡地保育利用
    條例雖曾於八十七年一月七日修正公布第二十三至第三十五條等條文，相對於八
    十三年五月二十七日制定公布之水土保持法而言，山坡地保育利用條例係屬新法
    ，然基於「特別法優於普通法」及「新普通法不能變更舊特別法」之法律競合關
    係，應逕論以水土保持法第三十二條第一項之罪即可。另被告乙○○、戊○○二
    人未經核准，擅自使用無線電頻率經營地下電台，所為另違反電信法第四十八條
    第一項之規定，被告乙○○未干擾無線電波之合法使用，應依同法第五十八條第
    三項（起訴書誤載為第四項）論處，其於九十年八月間雇用知情之林秀鳳主持廣
    播，其二人顯有犯意聯絡，行為分擔，此部分應為共同正犯，被告戊○○業已干
    擾無線電波之合法使用，應依同法第五十八條第一項論處。被告乙○○、戊○○
    所犯上開二罪間，各有方法結果之牽連犯關係，應從一重均論以水土保持法第三
    十二條第一項之罪。又被告乙○○、戊○○架設天線發射器之行為，尚未致生水
    土流失，已如前述，應依未遂犯之規定減輕其刑。另被告甲○○所為，係犯修正
    前七十五年一月十日修正公布施行之山坡地保育利用條例第三十四條第一項之在
    他人山坡地內擅自設置工作物罪，又該山坡地保育利用條例第三十四條第一項之
    規定，係刑法第三百二十條第二項竊佔罪之特別法，自應適用山坡地保育利用條
    例第三十四條第一項之規定處罰。公訴人認被告甲○○尚有觸犯水土保持法第三
    十二條第四項、第一項之罪，尚有誤會，惟公訴人認此部分與所觸犯之山坡地保
    育利用條例之罪為法規競合，屬一罪之關係，故不另為無罪之諭知。又水土保持
    法係山坡地保育利用條例及竊佔罪之特別法，公訴人認係法規競合，亦有誤解，
    併此敘明。再被告甲○○行為後山坡地保育利用條例第三十四條第一項已於八十
    七年一月七日修正並公布施行（八十九年五月十七日修正公布對本條並未再修正
    ），比較新舊法之結果，應以七十五年一月五日修正公布施行之舊法有利於被告
    甲○○，依刑法第二條第一項但書之規定，自應適用上開舊法。又關於易科罰金
    之折算標準，刑法第四十一條第一項已修正為犯最重本刑為五年以下有期徒刑以
    下之刑之罪，而受六個月以下有期徒刑或拘役之宣告，因身體、教育、職業、家
    庭之關係或其他正當事由，執行顯有困難者，得以一元以上三元以下折算一日，
    易科罰金，並自九十年一月十三日起施行，此修正後之規定，顯有利於被告，依
    刑法第二條第一項前段之規定，自應適用修正後之刑法第四十一條第一項之規定
    。
三、原審予以論科，固非無見，惟查(一)被告乙○○於九十年八月間復再犯罪，且與已
    起訴之部分有連續犯之關係，原審未及審理，尚有未洽。(二)被告甲○○尚有在丁○○前揭土地上設置發射器，業如前述，則其尚有觸犯山坡地保育利用條例之罪
    ，原判決認被告甲○○僅將發射器掛在樹枝，無該條例之適用，亦有未合。(三)關
    於易科罰金之折算標準，刑法第四十一條第一項業已修正，並自九十年一月十三
    日施行，此項法律修正，自應比較新舊法，適用有利於被告之規定，原審認法律
    修正，直接適用新法即可，無比較適用問題，同有未妥。公訴人就被告乙○○部
    分上訴指摘原判決未斟酌其在九十年八月中旬起仍再犯罪，為有理由，被告戊○○上訴謂其係自首、甲○○上訴否認犯罪雖無理由，但原判決既有前開可議之處
    ，自應撤銷改判，被告甲○○部分，因擅自占用面積不多，且其未致生水土流失
    ，電信頻率部分復未干擾其他合法使用者之頻率，其犯罪情狀顯可憫恕，爰依刑
    法第五十九條之規定，減輕其刑。茲審酌被告等犯罪情節，對水土保持及被害人
    造成之損害，犯罪後已拆除發射器等物品，事後之態度尚稱良好及其品性等一切
    情狀，衡情量處如主文第二、三、四項所示之，並均諭知易科罰金之折算標準。
四、另查，「於地上、地下施工使成為具有特定用途之設施如道路者，即可稱之為工
    作物」（最高法院七十九年度第一次刑事庭會議決議(二)參照）；又「犯本條之罪
    者，其墾殖物、工作物、施工材料及所使用之機具沒收之」，水土保持法第三十
    二條第五項定有明文。扣案如附表一、五所示物品，均係被告乙○○所有，且供
    犯本罪所用之工作物，業據其自承在卷，均應依法宣告沒收。又電信法第六十條
    規定「犯第五十六條至第五十八條之罪者，其電信器材，不問屬於犯人與否，沒
    收之」，係採義務沒收主義，應優先於採職權沒收主義之刑法第三十八條第一項
    第二款而為適用，所稱之電信器材，應指行為人擅自使用或變更無線電頻率之有
    線、無線或其他電磁方式所使用之電信器材而言，是以附表二、六所示電信器材
    ，不問屬於犯人與否，均應宣告沒收。附表三、四所示物品，亦係被告乙○○所
    有，且供本件犯罪所用之物，業據其供承無訛，亦應一併依法宣告沒收。至卷附
    土地複丈成果圖所示編號Ａ、Ｂ位置之水泥基座（面積各係零點一二、零點一七
    平方公尺），被告乙○○、戊○○均否認為彼等所有，復查無其他證據足資證明
    為彼等所有之物，爰不另為沒收諭知，附此敘明。
五、不另為無罪諭知部分：
  (一)按犯罪事實應依證據認定之，無證據不得推定其犯罪事實；又不能證明被告犯罪
    者，應諭知無罪之判決，刑事訴訟法第一百五十四條、第三百零一條第一項分別
    定有明文。又犯罪事實之認定，應憑真實之證據，倘證據是否真實尚欠明確，自
    難以擬制推測之方法，為其判斷之基礎；而認定犯罪事實之證據係指足以認定被
    告確有犯罪行為之積極證據而言，該項證據自須適合於被告犯罪事實之認定，始
    得採為斷罪資料，最高法院著有五十三年度臺上字第六五六號、二十九年度上字
    第三一○五號判例可參。又山坡地保育利用條例重在山坡地之水土保持，避免發
    生公共危險之公共法益，與竊佔罪之保護土地所有人之個人財產法益顯有不同，
    蓋竊佔罪係以為自己或第三人獲取不法利益之意圖為主觀之構成要件要素，而行
    為人於他人或公有之山坡地內未經同意而為占用之行為，非必然均具有為自己或
    第三人獲取不法利益之目的，此自山坡地保育利用條例及水土保持法中有關擅自
    占用罪之構成要件並無須以行為人係出於獲取自己或第三人不法利益之意圖為要
    件即可得證。
  (二)公訴意旨雖另以被告乙○○於八十九年占用系爭六０一之十地號部分及戊○○上
    開行為涉犯刑法第三百二十條第二項之竊佔罪，然刑法第三百二十條第二項之竊
    佔罪，係以基於法律上不應取得享有之利益之意思，趁人不知之際，以和平方法
    ，擅自佔據他人之不動產，而侵害他人之支配權者，始克相當，且竊佔不動產，
    必須出於故意，如係出於過失誤會或誤信占有該不動產有其法律上原因者，縱有
    客觀之竊佔行為，亦因欠缺主觀犯意而不構成該罪。訊據被告乙○○、戊○○固
    承認占用上開土地架設天線發射器之事實，惟堅決否認有何竊佔故意，辯稱彼等
    均誤信案外人袁倫熹有處分土地之權限，故以每月一萬元租金向袁倫熹租用上開
    土地使用等語，核與證人袁倫熹於原審調查中之證述情節（原審九十年十月八日
    訊問筆錄參照）大致相符，復有繳納租金之收據影本三紙存卷可按，堪信被告乙○○、戊○○二人並無竊佔故意之辯解應屬事實，核與袁倫熹事實上就上開國有
    土地並無管理處分權限乙節無關。至證人袁倫熹雖結證稱其向被告乙○○、戊○○二人收取每月一萬元並非土地租金，而係水電費用云云，然自其陳稱該處電費
    每月僅一千餘元，而其卻向被告二人每月各收取高達一萬元之代價，且卷附收據
    明載「茲收到港都電台向袁倫熹本人承租天線用地」等字樣，堪認被告二人應係
    誤信袁倫熹有出租土地權限而加以承租使用，揆諸上開說明，尚與刑法竊佔罪之
    構成要件有間，原應為無罪之諭知，惟因公訴意旨認此部分與前開有罪部分係法
    規競合之實質一罪關係，爰不另為無罪之諭知，併此敘明。
據上論斷，應依刑事訴訟法第三百六十九條第一項前段、第三百六十四條、第二百九
十九條第一項前段，水土保持法第三十二條第四項、第一項、第五項，七十五年一月
十日修正公布山坡地保育利用條例第三十四條第一項，電信法第五十八條第一項、第
三項、第六十條，刑法第十一條前段、第二條第一項、第五十五條、第二十六條前段
、第五十九條、第四十一條第一項、第三十八條第一項第二款，罰金罰鍰提高標準條
例第一條前段、第二條，判決如主文。
本案經檢察官蔡瑞宗到庭執行職務。
中    華    民    國    九十一    年       元       月    三  十  一    日
                              臺灣高等法院刑事第十七庭
                                  審判長法  官  陳  正  雄
                                        法  官  許  錦  印
                                        法  官  許  宗  和
右正本證明與原本無異。
如不服本判決應於收受送達後十日內向本院提出上訴書狀，其未敘述上訴之理由者並
得於提起上訴後十日內向本院補提理由書（均須按他造當事人之人數附繕本）。
                                        書記官  吳  鎮  鑫
中    華    民    國    九十一    年       二       月        四        日
附錄：本案論罪科刑法條全文
山坡地保育利用條例第三十四條
違反第十條規定者，處六月以上五年以下有期徒刑，得併科新臺幣六十萬元以下罰金
。
前項情形致釀成災害者，加重其刑至二分之一；因而致人於死者，處五年以上十二年
以下有期徒刑，得併科新臺幣一百萬元以下罰金；致重傷者，處三年以上十年以下有
期徒刑，得併科新臺幣八十萬元以下罰金。
因過失犯第一項之罪致釀成災害者，處一年以下有期徒刑，得併科新臺幣六十萬元以
下罰金。
第一項未遂犯罰之。
犯本條之罪者，其墾殖物、工作物、施工材料及所使用之機具沒收之。
水土保持法第三十二條
在公有或私人山坡地或國、公有林區或他人私有林區內未經同意擅自墾殖、占用或從
事第八條一項第二款至第五款之開發、經營或使用，致生水土流失或毀損水土保持之
處理與維護設施者，處六月以上五年以下有期徒刑，得併科新台幣六十萬元以下罰金
。但其情節輕微，顯可憫恕者，得減輕或免除其刑。
前項情形致釀成災害者，加重其刑至二分之一；因而致人於死者，處五年以上十二年
以下有期徒刑，得併科新台幣一百萬元以下罰金；致重傷者，處三年以上十年以下有
期徒刑，得併科新台幣八十萬元以下罰金。
因過失犯第一項之罰致釀成災害者，處一年以下有期徒刑，得併科新臺幣六十萬元以
下罰金。
第一項未遂犯罰之。
犯本條之罪者，其墾殖物、工作物、施工材料及所使用之機具沒收之。
電信法第五十八條
未經許可擅自設置或使用電臺發送九千赫至三百秭赫之射頻信息，致干擾無線電波之
合法使用者，處二年以下有期徒刑、拘役或科或併科新臺幣六十萬元以下罰金。
違反第四十六條第四項規定設置或使用無線廣播電臺或無線電視臺發送射頻信息，致
干擾無線電波之合法使用，或違反第四十八條第一項規定擅自使用或變更無線電頻率
致干擾無線電波之合法使用者，依前項之規定處斷。
違反第四十八條第一項規定，擅自使用或變更無線電頻率未干擾無線電波之合法使用
者，處拘役或科或併科新臺幣二十萬元以下罰金。
附表一：
┌──┬──────────────┬─────┬───────────┐
│編號│        名      稱          │   數量   │      型號或特徵      │
├──┼──────────────┼─────┼───────────┤
│ 一 │ＵＨＦ接收器                │    一    │R-2000                │
├──┼──────────────┼─────┼───────────┤
│ 二 │激勵器                      │    一    │無                    │
├──┼──────────────┼─────┼───────────┤
│ 三 │發射機                      │一    │010-700CH             │
├──┼──────────────┼─────┼───────────┤
│ 四 │電源供應器                  │ 一組三部 │SPS-2040G             │
├──┼──────────────┼─────┼───────────┤
│ 五 │電源供應器                  │    一    │SPS-2040G             │
├──┼──────────────┼─────┼───────────┤
│ 六 │穩壓器                      │    一    │無                    │
└──┴──────────────┴─────┴───────────┘
附表二：
┌──┬──────────────┬─────┬───────────┐
│編號│       名      稱           │   數量   │      型號或特徵      │
├──┼──────────────┼─────┼───────────┤
│ 一 │ＳＴＬ發射器                │    一    │T2000                 │
├──┼──────────────┼─────┼───────────┤
│ 二 │天線                        │    一    │無      │
└──┴──────────────┴─────┴───────────┘
附表三：
┌──┬──────────────┬─────┬───────────┐
│編號│       名      稱           │   數量   │      型號或特徵      │
├──┼──────────────┼─────┼───────────┤
│ 一 │混音器                      │    一    │EURORACK MX2642A      │
├──┼──────────────┼─────┼───────────┤
│ 二 │ＣＤ撥放器                  │    一    │DP-2080               │
├──┼──────────────┼─────┼───────────┤
│ 三 │卡式撥放器                  │    一    │RSTR-272              │
├──┼──────────────┼─────┼───────────┤
│ 四 │點唱家                      │    一    │SDV-368               │
├──┼──────────────┼─────┼───────────┤
│ 五 │麥克風                      │    二    │無                    │
├──┼──────────────┼─────┼───────────┤
│ 六 │數位轉換器                  │    一    │REV100                │
├──┼──────────────┼─────┼───────────┤
│ 七 │喇叭放大器                  │    一    │EQ808                 │
└──┴──────────────┴─────┴───────────┘
附表四：
┌──┬─────────┬──┬──┬──────────┬─────┐
│編號│   名        稱   │數量│單位│    型        號    │所  有  人│
├──┼─────────┼──┼──┼──────────┼─────┤
│ 一 │混音器            │ 壹 │ 台 │ERORACK  MX-2642A   │乙  ○  ○│
├──┼─────────┼──┼──┼──────────┼─────┤
│ 二 │伴唱機            │ 參 │ 台 │  SD-328            │乙  ○  ○│
├──┼─────────┼──┼──┼──────────┼─────┤
│ 三 │聲音處理器        │ 壹 │ 台 │KAROKE STEREO       │乙  ○  ○│
│    │                  │    ││MIXER KM-35         │          │
├──┼─────────┼──┼──┼──────────┼─────┤
│ 四 │等化器            │ 壹 │ 台 │                    │乙  ○  ○│
├──┼─────────┼──┼──┼──────────┼─────┤
│ 五 │MD播放機          │ 壹 │ 台 │MDS-JE640           │乙  ○  ○│
├──┼─────────┼──┼──┼──────────┼─────┤
│ 六 │CD播音機          │ 壹 │ 台 │PD-217              │乙  ○  ○│
├──┼─────────┼──┼──┼──────────┼─────┤
│ 七 │雙卡錄放音機      │ 壹 │ 台 │RS-TR272            │乙  ○  ○│
├──┼─────────┼──┼──┼──────────┼─────┤
│ 八 │麥克風            │ 參 │ 台 │                    │乙  ○  ○│
└──┴─────────┴──┴──┴──────────┴─────┘
附表五：
┌──┬─────────┬──┬──┬──────────┬─────┐
│編號│   名        稱   │數量│單位│    型        號    │所  有  人│
├──┼─────────┼──┼──┼──────────┼─────┤
│ 一 │UHF接收器         │ 壹 │ 台 │                    │乙  ○  ○│
├──┼─────────┼──┼──┼──────────┼─────┤
│ 二 │FM立體激勵器      │ 壹 │ 台 │                    │乙  ○  ○│
├──┼─────────┼──┼──┼──────────┼─────┤
│ 三 │功率放大器        │ 壹 │ 台 │0000-000-CH         │乙  ○  ○│
├──┼─────────┼──┼──┼──────────┼─────┤
│ 四 │電源供應器        │ 肆 │ 台 │SPS-2040G           │乙  ○  ○│
├──┼─────────┼──┼──┼──────────┼─────┤
│ 五 │穩壓器            │ 貳 │ 台 │NS-220ZRV           │乙  ○  ○│
├──┼─────────┼──┼──┼──────────┼─────┤
│ 六 │分配器            │ 壹 │ 支 │                    │乙  ○  ○│
├──┼─────────┼──┼──┼──────────┼─────┤
│ 七 │發射天線    │ 壹 │ 組 │                    │乙  ○  ○│
├──┼─────────┼──┼──┼──────────┼─────┤
│ 八 │STL天線           │ 壹 │ 台 │                    │乙  ○  ○│
└──┴─────────┴──┴──┴──────────┴─────┘
附表六：
┌──┬─────────┬──┬──┬──────────┬─────┐
│編號│   名        稱   │數量│單位│    型        號    │所  有  人│
├──┼─────────┼──┼──┼──────────┼─────┤
│ 一 │UHF發射機         │ 壹 │ 台 │RAROKE STEREO       │乙  ○  ○│
│    │                  │    │    │MIXER KM-35         │          │
├──┼─────────┼──┼──┼──────────┼─────┤
│ 二 │UHF天線           │ 壹 │ 台 │RAROKE STEREO       │乙  ○  ○│
└──┴─────────┴──┴──┴──────────┴─────┘


司法院資訊處製作；財團法人民間司法改革基金會備份。
